【裁判字號】    98,上訴,187
【裁判日期】    980326
【裁判案由】    違反槍砲彈藥刀械管制條例
【裁判全文】
臺灣高等法院臺中分院刑事判決         98年度上訴字第187號
上  訴  人
即  被  告  己○○
選任辯護人  蘇慶良  律師
上  訴  人
即  被  告  乙○○
選任辯護人  盧兆民  律師
上  訴  人
即  被  告  甲○○
選任辯護人  徐承蔭  律師
上列上訴人等因違反槍砲彈藥刀械管制條例案件，不服臺灣彰化
地方法院97年度訴字第1514號中華民國97年10月28日第一審判決
（起訴案號：臺灣彰化地方法院檢察署97年度偵字第2652、2693
、2849號），提起上訴，本院判決如下：
    主       文
原判決關於乙○○部分撤銷。
乙○○犯幫助未經許可持有手槍罪，累犯，處有期徒刑壹年拾月
，併科罰金新臺幣參萬元，罰金如易服勞役，以新臺幣壹仟元折
算壹日。
其他上訴駁回。
    犯 罪 事 實
一、己○○曾於臺灣澎湖監獄服刑期間犯妨害公務罪，經臺灣澎
    湖地方法院93年度馬簡字第26號判決處有期徒刑6月（嗣減
    為有期徒刑3月）；又因違反麻醉藥品管理條例罪，經臺灣
    彰化地方法院以82年度易字第2777號判決判處有期徒刑4月
    （嗣減為有期徒刑2月）；因違反肅清煙毒條例罪，經本院
    以83年度上訴字第3234號判決判處有期徒刑3年2月（嗣減為
    有期徒刑1年7月）；因殺人未遂罪，經本院以84年度上訴字
    第2023號判決判處有期徒刑6年；因違反麻醉藥品管理條例
    罪，經臺灣彰化地方法院以84年度易字第977號判決判處有
    期徒刑6月（嗣減為有期徒刑3月）；因違反藥事法，經臺灣
    彰化地方法院以85年度訴字第89號判決判處有期徒刑8月（
    嗣減為4月），上述6罪經定應執行刑為有期徒刑8年1月，甫
    於96年10月16日執行完畢出監。
二、乙○○曾因違反毒品危害防制條例罪，經臺灣彰化地方法院
    以95年度訴字第1532號判決判處有期徒刑8月確定，嗣減為
    有期徒刑4月，甫於96年7月16日徒刑執行完畢。
三、己○○於92年間在臺灣澎湖監獄服刑時結識張志郎（業經原
    審判決確定），己○○出獄後，兩人再度聯絡，因張志郎曾
    在獄中向己○○提及其持有槍彈，乃於97年3月16日凌晨，
    先以黑色手提包1個裝置其未經許可而持有之如附表一備註
    欄所示制式槍枝及子彈，並隨身攜帶之，再搭乘計程車前往
    彰化縣尋訪己○○。張志郎抵達彰化縣後，在中彰快速道路
    快官交流道附近下車，由己○○駕駛機車前往接回張志郎，
    張志郎即在彰化縣彰化市○○里○○○路62巷6號己○○家
    中，取出上述槍、彈予己○○觀看後，旋由張志郎將該槍、
    彈收回黑色手提包中繼續隨身攜帶。兩人繼而外出喝酒，約
    於當日（即97年3月16日）上午7時由己○○載張志郎前往汽
    車旅館投宿，而張志郎之女友甲○○乃於同日上午9時許由
    嘉義北上與張志郎會合。當晚己○○之朋友乙○○出面邀約
    張志郎、己○○、甲○○及一名綽號「阿凱」之成年男子，
    一行人前往彰化市○○路○段17巷某位朋友家吃晚飯，餐畢
    一行人再前往同巷41號對面之卡拉OK店喝酒唱歌，於當日22
    時30分許，張志郎走到店外（下稱第一槍擊現場）小解，因
    不滿附近住家丙○○飼養之狗對其吠叫，遂走回店裡由黑色
    手提包內取出上述以色列JERICHO廠941FBL型（槍枝管制編
    號0000000000號）制式90半自動手槍1支（內含12顆制式子
    彈）放在腰間，回到店外欲教訓丙○○飼養之狗，丙○○聽
    聞狗吠與喝斥聲音，即外出查看，而在該店外與張志郎發生
    爭執，張志郎旋從腰際取出上述制式90手槍先擊發1槍欲射
    狗，但子彈卻射中丙○○之左膝蓋（張志郎過失傷害、毀損
    未遂及恐嚇部分均未經起訴），己○○恰巧在廁所小解時聽
    聞槍聲、乙○○在店內聽聞槍聲，2人均衝出店外勸阻張志
    郎不要鬧事，張志郎又隨後擊發第2、3槍（共擊發子彈3顆
    ），甲○○在店內聽聞槍響後，隨即拿起張志郎放在店內的
    黑色手提包（內有點22制式手槍1支及子彈7顆）外出查看，
    見到己○○、乙○○分別由左右拉住張志郎，己○○並由張
    志郎手中搶下上開制式90手槍，退出彈匣後，順勢交給甲○○放入上述黑色手提包內。己○○則把張志郎拉離開上述現
    場，2人一同走了一小段路後，張志郎竟負氣離開，己○○
    見狀，亦自行徒步離開。詎甲○○明知未經許可，不得任意
    持有制式槍械及子彈，亦明知該黑色手提包內置有上述點22
    制式手槍1支及子彈7顆、制式90手槍1支及子彈9顆，為危害
    社會治安之違禁物品，竟非法持有之，並由綽號「阿凱」之
    男子附載離開上述現場。嗣警方據報後旋前往上揭第一槍擊
    現場蒐證，扣得彈殼2個、彈頭1個。
四、己○○離開上揭第一槍擊現場後，於當日22時38分48秒時，
    接獲甲○○打來之電話，告知到己○○家中見面再說，適己○○於22時40分17秒接到乙○○打來電話，己○○便要求乙○○來載自己回家，己○○與乙○○旋返回彰化市○○里○○○路62巷6號己○○住家，甲○○與「阿凱」已在場等候
    ，甲○○問及己○○上述槍、彈（點22制式手槍1支及子彈7
    顆、制式90手槍1支及子彈9顆）如何處理，伊自己想要先回
    嘉義。己○○明知上述槍、彈係危害治安之違禁物，竟建議
    甲○○一同前往山上隱蔽處藏放該槍、彈，乃加入甲○○之
    非法持有槍彈犯行，甲○○應允後，其2即基於共同持有上
    開槍、彈（點22制式手槍1支及子彈7顆、制式90手槍1支及
    子彈9顆）之犯意聯絡，由甲○○將上述放置手槍2支、子彈
    共16顆之黑色手提包交給己○○，由己○○持有之。乙○○
    雖不知黑色手提包內有另1支點22制式手槍及子彈，惟明知
    甲○○持有張志郎在上揭第一槍擊現場擊發之1支制式90手
    槍及子彈，其在旁聽聞己○○與甲○○之藏槍計畫，明知此
    為非法行為，竟仍基於幫助之犯意，與知情之「阿凱」分別
    答應騎乘機車附載己○○及甲○○前往山區藏槍。己○○與
    甲○○旋即分別乘坐乙○○及「阿凱」駕駛之機車前往彰化
    市安溪里八卦山區某處藏槍。其等抵達後，己○○與甲○○
    2 人即在產業道路旁下車，一同走進山區某樹叢裡尋妥隱密
    地點，己○○先自黑色手提包內取出上開制式點22制式手槍
    ，並將退出其彈匣，再將2支手槍槍身及子彈分別藏放在某
    棵樹下，復將黑色手提包交給甲○○，己○○並告知甲○○
    如果要取槍可以自己來此取槍。事畢後，己○○與甲○○2
    人走出樹叢，甲○○表示要搭車回嘉義，一行人前往彰化市
    ○○路某計程車行，甲○○即改搭計程車離去，己○○與乙○○則騎乘機車返回己○○住家。
五、嗣甲○○於同日晚間23時45分許在彰化市火車站前與張志郎
    見面會合，張志郎得悉上述槍彈遭藏放後，隨即要求甲○○
    聯絡己○○取回上開槍、彈，雙方於97年3月17日0時許，由
    乙○○騎乘機車附載己○○在前方引導，張志郎、甲○○則
    搭乘由戊○○駕駛之車牌號碼811－MW號營業小客車隨之在
    後，一同前往上開藏置地點，由己○○、甲○○取出槍、彈
    交還張志郎。惟張志郎因懷疑己○○、乙○○欲私吞其槍、
    彈，心生不滿，乃與甲○○搭乘前開由戊○○駕駛之營業小
    客車尾隨乙○○、己○○所乘之機車，並在彰化市○○路81
    巷口（下稱第二槍擊現場）前攔下己○○、乙○○之機車，
    張志郎先將黑色手提包交予甲○○後，隨即拿著制式90手槍
    （內有9顆子彈）下車，先朝天空開了3槍，用以警告己○○
    與乙○○不准動，再趨前持槍脅迫己○○及乙○○進入計程
    車，己○○心生畏懼而屈從之，惟乙○○因不肯上車，遭張
    志郎以上開制式90手槍槍柄毆打頭部致流血受傷，張志郎所
    持之上開制式90手槍並因之而走火擊發1槍。又張志郎復在
    上揭第二槍擊現場，持上開制式90手槍以脅迫、強暴戊○○
    交出身上之金錢，在僵持過程中，警方接獲報案及時抵達，
    張志郎見狀持槍拒捕，先對員警射擊1槍，隨即被員警推落
    大排水溝裡，張志郎又在水溝裡對員警射擊2槍（傷害及妨
    害公務部分均未經起訴），幸終為員警所制伏，當場扣得張
    志郎手中之制式90手槍及未擊發子彈2顆，並將甲○○制伏
    在地，在甲○○隨身行李中起出上述黑色手提包，並扣得點
    22制式手槍1支及子彈7顆；另在現場地上起獲張志郎擊發之
    彈殼5個。
六、案經彰化縣警察局彰化報告臺灣彰化地方法院檢察署檢察官
    偵查起訴。
    理       由
壹、證據能力方面：
一、按現行刑事訴訟法第287條之2規定「法院就被告本人之案件
    調查共同被告時，該共同被告準用有關人證之規定」，即共
    同被告對於其他共同被告之案件而言，為被告本人以外之第
    三人，本質上屬於證人，為確保被告對證人之對質詰問權，
    證人於審判中，應依法定程序，到場具結陳述，並接受被告
    之詰問，其陳述始得作為認定被告犯罪事實之判斷依據。本
    件共同被告張志郎、己○○、甲○○、乙○○於原審審理中
    已以證人身分作證，並經交互詰問程序確實保障被告本人以
    外其餘共同被告之訴訟權，各該被告之陳述自得作為認定其
    餘共同被告犯罪事實之判斷依據。
二、按法院或檢察官依刑事訴訟法第208條規定囑託醫院、學校
    或其他相當之機關、團體為鑑定時，祇須其以言詞或書面提
    出之鑑定報告，符合刑事訴訟法第206條第1項、第208條所
    規定之形式要件，即具有證據能力，此即屬於刑事訴訟法第
    159條第1項所稱「法律有規定」之特別情形（最高法院96年
    度台上字第6842號判決意旨參照）。本件經內政部警政署刑
    事警察局鑑定扣案之槍彈，就鑑定結果所提出之97年4月28
    日刑鑑字第0970041900號槍彈鑑定書、97年4月28日刑鑑字
    第0970041915號、97年6月23日刑鑑字第0970092440號鑑定
    意見書，均合於刑事訴訟法第206條第1項、第208條所規定
    之形式要件，自有證據能力。
三、再按被告以外之人於審判外之陳述，雖不符刑事訴訟法第15
    9條之1至第159條之4之規定，然經當事人於審判程序同意作
    為證據，法院審酌該言詞陳述作成時之情況，認為適當者，
    亦得為證據；當事人、代理人或辯護人於法院調查證據時，
    知有刑事訴訟法第159條第1項不得為證據之情形，而未於言
    詞辯論終結前聲明異議者，視為有前項之同意，刑事訴訟法
    第159條之5定有明文。本案下列引為證據之證人陳述及書證
    ，當事人均未爭執其證據能力，復未曾於言詞辯論終結前聲
    明異議，本院審酌上開證人陳述時之情況，並無違法取證之
    瑕疵，亦無顯有不可信之情況，本院認以之作為證據為適當
    ，均有證據能力。
貳、認定犯罪事實所憑之證據及理由：
一、上訴人即被告（下稱被告）之辯解：
  (一)被告己○○矢口否認非法持有上揭手槍、子彈，並辯稱伊不
    知道這樣藏槍及取槍是違法的，伊並未持有該槍、彈云云。
  (二)被告乙○○矢口否認上揭犯行，並辯稱伊只是載送己○○，
    不知道他們是要去藏槍取槍云云。
  (三)被告甲○○矢口否認非法持有上揭手槍、子彈，並辯稱伊不
    知道這樣藏槍及取槍是違法的，伊並無持有該槍、彈之犯意
    ，且伊不知道黑色手提包內有另1支點22制式手槍子彈云云
    。
二、經查：
  (一)上揭如犯罪事實欄所示關於被告己○○如何與共同被告張志
    郎結識，2人出獄後，張志郎如何於上開時間，攜帶裝置如
    附表備註欄所示制式手槍、子彈之黑色手提包1個拜訪己○○，其等如何與被告即張志郎之女友甲○○會合，又如何與
    被告即己○○之友人乙○○、綽號「阿凱」之成年男子一同
    吃飯、喝酒，張志郎如何取出以色列JERICHO廠941FBL型（
    槍枝管制編號0000000000號）制式90半自動手槍1支（內含
    12顆制式子彈），並在第一槍擊現場擊發3顆子彈，致其中
    第1顆子彈射及被害人丙○○之左膝蓋，而被告己○○、乙○○如何勸阻張志郎不要鬧事、如何搶下張志郎手中之制式
    90半自動手槍1支彈，張志郎如何負氣離去；又張志郎事後
    得悉上述槍彈遭藏放後，如何取回上開槍、彈，如何心生不
    滿而在上開第二槍擊現場以制式90手槍（內有9顆子彈）對
    己○○與乙○○施以強暴脅迫，暨如何對被害人戊○○強盜
    未遂、如何持槍拒捕，共計在第二槍擊現場使用制式90手槍
    擊發7顆子彈等情，業據證人即共同被告張志郎、證人即被
    害人丙○○分別於原審審理時具結證述明確（見原審97年8
    月21日審理筆錄），並經證人即據報前往上開第一槍擊現場
    、第二槍擊現場處理之員警李嘉松於原審審理時具結證稱「
    （問：第一現場你們採證時，採證到什麼？）我們去的時候
    ，鑑識小組說他們採到2個彈殼、1個彈頭，那個彈頭是射擊
    到牆壁扁掉的」、「（問：第二現場撿到幾個彈頭、彈殼？
    ）．．．據我所知當時撿到四個彈殼，採證小組密封起來，
    同時也有同事不知道在水溝或地上撿到1個彈殼、1個彈頭交
    給我，我就把1個彈殼、1個彈頭及上述4個彈殼帶回警局」
    、「（問：搜索扣押筆錄上你們只有記載第二現場處所，結
    論是2個彈頭、7個彈殼，是否你剛才所述，事實上是第一現
    場2個彈殼1個彈頭，第二現場5個彈殼、1個彈頭的總和？）
    是的」等語（見原審97年10月14日審理筆錄）；又證人即被
    害人丙○○於原審審理中亦具結證稱：確定張志郎在第一槍
    擊現場開3槍，知道在屋內有1個彈頭，是撞擊牆壁扁掉的彈
    頭等語（見97年8月21日審理筆錄）；且本案在第二槍擊現
    場起獲之5個彈殼，與上述第一槍擊現場起獲之2個彈殼，經
    鑑定結果，均係口徑9MM（9×9MM）制式彈殼，彈底特徵紋
    痕均相吻合，認係由同1支槍枝所擊發，有內政部刑事警察
    局97年4 月28日刑鑑字第0970041915號、97年6月23日刑鑑
    字第0970092440號鑑定意見書各1件在卷可稽。堪信共同被
    告張志郎係持上揭制式90手槍分別在第一槍擊現場擊發3顆
    9MM 制式子彈，另在第二槍擊現場擊發7顆9MM制式子彈。
  (二)被告甲○○於上開時、地，如何持有共同被告張志郎負氣離
    開第一槍擊現場而暫置該址之如附表所示具殺傷力之制式手
    槍2支及子彈16顆（即9MM制式子彈9顆、點22制式子彈7 顆
    ）；又被告陳學如何與被告甲○○坤謀議藏槍而共同持有該
    槍、彈，暨如何分別搭乘被告乙○○及「阿凱」者駕駛之機
    車前往山區藏放槍、彈等情，有下列事證可資證明：
  (1)被告己○○、甲○○於原審審理中，就其等在第一槍擊現場
    ，由被告己○○、乙○○2人先去勸阻張志郎，被告甲○○
    係最後一個離開卡拉OK店出面勸阻張志郎，並由被告己○○
    由張志郎手中搶下制式90手槍交給被告甲○○等事實經過均
    供承不諱。
  (2)證人即共同被告張志郎亦證稱：自己僅持90手槍走到店外，
    放置點22制式手槍的黑色手提包仍留在店內座位上，但不知
    道是誰帶離卡拉OK店的等語（見原審97 年8月21日審理筆錄
    第89頁）；又證人即共同被告己○○於審理中具結證稱「（
    問：你聽到第一聲槍響時如何反應？）我聽到就趕快跑過去
    ，他已經開槍了，我才開始勸阻。他去的第一時間我沒有跟
    他在一起。」「我從廁所聽到槍聲就跑過去」、「我把他搶
    下來」、「（問：搶下之後如何處理？）我交給甲○○」、
    「（問：你交給甲○○時現場有無一個黑色包包在那裡？）
    在甲○○手上。我拿槍給甲○○時她手上已經有黑色包包」
    、「（問：誰將這把槍放進入黑色包包？）甲○○當場放入
    ，我把槍交給她時她當場放入」、「我是搶下槍把槍交給甲○○，我沒有拿包包拿給甲○○。至於甲○○何時拿到包包
    我不知道」、「我搶完槍馬上拿給甲○○，她應該馬上放入
    。我當時有看到甲○○有拿黑色包包」等語（見原審97年8
    月21日審理筆錄第44頁以下）。則被告甲○○係最後一個離
    開卡拉OK店之人，而被告己○○係在廁所聽到槍聲就衝出去
    勸阻，衡諸當時情勢急迫，被告己○○應不可能先返回座位
    帶著張志郎放在店內、其中裝有點22制式手槍及子彈7顆之
    黑色手提包後，再衝出勸阻張志郎，可知該黑色手提包係由
    最後一個離開卡拉OK店之被告甲○○所攜出，並由被告甲○○在第一槍擊現場，將被告己○○自張志郎手中搶下之制式
    90手槍及退出之彈匣放入上述黑色手提包之內，足認被告甲○○自彼時起，即開始攜帶、保管共同被告張志郎所有暫置
    在第一槍擊現場之槍、彈（即點22制式手槍1支及點22子彈7
    顆、制式90手槍1支及9MM制式子彈9顆）。被告甲○○辯稱
    係己○○搶下槍後，將槍放入黑色手提包才交給自己云云，
    應與事實不符，不可採信。
  (3)按槍砲彈藥刀械管制條例第7條第4項所稱持有手槍，係指就
    手槍為執持占有而言，必須行為人主觀上對手槍有執持占有
    之意思，客觀上有足以顯示係實現其占有物上權利之行為（
    最高法院98年度台上字第375號判決參照）。被告甲○○於
    上開時間、地點，既開始攜帶、保管共同被告張志郎所有暫
    置在第一槍擊現場之槍、彈（即點22制式手槍1支及點22子
    彈7顆、制式90手槍1支及9MM制式子彈9顆），該槍、彈顯然
    即時在被告甲○○之執持占有之中。況被告甲○○自97年3
    月16日22時許在卡拉OK店外拿到2支槍枝及子彈後，迄97年3
    月17日0時許在彰化巿安溪里松鶴社區前之計程車上交還張
    志郎上開槍、彈時止，時間經過約2小時餘，而其藏槍之後
    仍知悉要到何處取槍，其與該槍、彈之支配持有關係並未中
    斷，堪認被告甲○○確係該槍、彈之實際占有者。雖被告甲○○辯稱伊不知黑色手提包內有另1支點22手槍子彈云云，
    惟被告甲○○從卡拉OK店攜出黑色手提包後，旋在該店外由
    被告己○○手中接過制式90手槍1支，並將之放入黑色手提
    包內，已見前述，則被告甲○○既已打開黑色手提包，豈可
    能不知其內尚有點22手槍及子彈之理？被告甲○○所辯與常
    情有違，自難採信。
  (4)被告己○○於原審審理中已供承其於97年3月16日22時38分
    48秒接獲甲○○來電，乃相約在其家前見面，由其建議到山
    上藏槍，被告甲○○即將內有點22制式手槍1 支及點22子彈
    7顆、制式90手槍1支及9MM制式子彈9顆之黑色手提包交給己○○拿著，由被告乙○○附載己○○、「阿凱」附載甲○○
    前往山上藏槍等情，核與證人即共同被告甲○○於原審證述
    之情節相符，並有被告等彼此間之通聯紀錄在卷可稽，堪信
    屬實。則依照上開說明，被告己○○於上開時間、地點，既
    與被告甲○○共同謀議如何藏放該槍、彈，且進而選定藏槍
    地點，再由被告甲○○交付該槍、彈，並開始攜帶、保管共
    同被告張志郎所有暫置在第一槍擊現場之槍、彈（即點22制
    式手槍1支及點22子彈7顆、制式90手槍1支及9MM制式子彈9
    顆），被告己○○已實際占有該槍、彈；又被告己○○、甲○○2人係為達成藏放該槍、彈之共同目的，而由被告己○○攜帶該槍、彈前往山區，被告己○○自甲○○交付該槍、
    彈時起，迄取出交還張志郎上開槍、彈時止，時間經過約2
    小時餘，而其藏槍之後亦知悉要到何處取槍，其與該槍、彈
    之支配持有關係並未中斷，足認被告己○○與甲○○確係共
    同持有該槍、彈，自應就持有槍彈之行為負共同正犯之責。
    被告己○○辯稱伊不知道這樣藏槍及取槍是違法的，伊並未
    持有該槍、彈云云，顯屬卸責之詞，不可採信。
  (三)被告乙○○如何協助被告己○○、甲○○藏槍，而犯幫助共
    同持有槍彈等情，有下列事證可資證明：
  (1)證人即共同被告甲○○於原審審理中具結證稱「（問：你將
    身上的黑色包包交給己○○時，乙○○、阿凱有無看到？）
    應該有吧，因為己○○是給乙○○載的。我在己○○家把黑
    色包包交給己○○時，乙○○就站在己○○的旁邊」、「（
    問：你跟己○○上山去藏放槍枝時，己○○是如何拿黑色包
    包？）他好像是用手拿著坐機車」、「（問：張志郎打電話
    給你時，他問槍在哪裡時，你如何說？）張志郎沒有問我槍
    在哪裡，他是問我人在哪裡，我說我跟己○○他們在一起。
    張志郎在電話中很生氣，因為己○○叫我不要接，我後來都
    沒有接張志郎的電話」、「（問：你在到達藏放地點的遶山
    路過程中，張志郎打幾通電話給你過？）至少4、5通」、「
    （問：這4、5通過程中，你們有無因此停下來過？）有停下
    來一次」、「（問：停車下來時，你跟誰對話？）己○○。
    我有跟己○○、乙○○、阿凱3人說阿郎打電話來。他們問
    我阿郎在哪裡，阿郎說他人在彰化火車站。阿郎問我在哪裡
    ，我說我跟己○○在一起，後來電話斷了，張志郎又一直打
    」「（問：當時他們3人都知道打電話來的人就是張志郎？
    ）是的」、「（問：己○○與乙○○都叫你不要接電話嗎？
    ）兩個都有說不要接電話」、「己○○、乙○○都有說不要
    接電話」、「後來張志郎一直打來，乙○○也有說不要接」
    等語（見原審97年8月21日審理筆錄第76頁以下）。又依被
    告甲○○持用之門號0000000000號行動電話通聯紀錄觀之，
    於被告乙○○附載己○○、「阿凱」附載甲○○前往山區藏
    槍之期間，確有如附表二所示之通聯情形，此有中華電信彰
    化營運處97年6月30日彰服字第97CG102324號函、及臺灣大
    哥大股份有限公司97年9月9日法大字第097088803號函附該
    門號通聯紀錄在卷可稽。則徵諸證人甲○○之上開陳述內容
    ，可知當日23時25分21秒之通聯，應係共同被告張志郎以公
    共電話撥打甲○○持用之門號0000000000號行動電話，詢問
    甲○○下落，因甲○○告知自己與己○○在一起，張志郎在
    電話中表示不悅，被告己○○、乙○○乃建議甲○○不要再
    接聽，於是張志郎以公共電話連續撥打4通，甲○○均未接
    聽，且甲○○未接聽之該4通電話連接基地台一直變換，與
    證人甲○○所述繞山路的狀況吻合，堪信證人甲○○此部分
    陳述與事實相符，足認被告乙○○在載送被告己○○前往上
    揭山區藏槍之過程中，曾出言要求證人甲○○不要接聽張志
    郎電話。
  (2)本件被告乙○○在第一槍擊現場有參與制止張志郎開槍之舉
    措一節，已詳見前述，則被告己○○當場將上開制式90手槍
    1支及9MM制式子彈9顆自張志郎手中搶下並交給被告甲○○
    放入黑色手提包等情，理應為當時同在現場之被告乙○○所
    知悉，故被告乙○○就甲○○攜帶之黑色手提包內置放有上
    開制式90手槍1支及9MM制式子彈9顆，自無不知之理；又依
    證人甲○○上開陳述，可知被告乙○○附載被告己○○回家
    與甲○○會合，己○○又從甲○○手上拿回同一個黑色手提
    包，放在手上由乙○○載往山區，途中被告乙○○亦曾出言
    要求證人甲○○不要接聽張志郎電話，顯然被告乙○○知悉
    其附載被告己○○前往山區藏槍之事，且惟恐藏槍之事致張
    志郎不悅而再生事端，始出言要求甲○○不要接聽張志郎電
    話。則被告乙○○明知其情，竟仍附載被告己○○前往山區
    藏槍，足認被告乙○○對被告己○○、甲○○持有上開槍、
    彈之行為有確有施予助力，其有幫助被告己○○等人非法持
    有上開制式90手槍1支、9MM制式子彈9顆之犯意至明。被告
    乙○○辯稱伊不知道己○○上山目的是要藏槍云云，顯屬卸
    責之詞，不可採信。
  (3)至被告乙○○駕駛機車附載被告己○○前往山區藏槍過程中
    ，被告己○○攜帶、保管之黑色手提包內，固尚有共同被告
    張志郎所有暫置在第一槍擊現場之點22制式手槍1支及點22
    子彈7顆，惟被告乙○○始終未實際占有黑色手提包，且抵
    達目的地後，被告乙○○並未下車，而係由己○○、甲○○
    2人自己走進樹叢藏槍等情，業據被告乙○○、己○○供述
    無訛，衡諸常情，被告乙○○應無從由黑色手提包之外觀，
    得悉其內尚置放點22制式手槍1支及點22子彈7顆，尚難遽指
    被告乙○○有幫助被告己○○等人非法持有上開點22制式手
    槍1支及點22子彈7顆之犯意，附此敘明。
  (四)此外，復有共同被告張志郎所有上開手槍、子彈扣案可證，
    且經送請內政部警政署刑事警察局鑑定，結果如附表一「鑑
    定結果」欄所示，有內政部警政署刑事警察局97年4月28日
    刑鑑字第0970041900號槍彈鑑定書1份在卷可稽（見97年度
    偵字第2652號卷第29至34頁），足認扣案之手槍、子彈確實
    均具殺傷力。
三、綜上所述，本件事證明確，被告己○○、甲○○、乙○○犯
    行堪予認定。
參、論罪科刑之說明：
一、按槍砲彈藥刀械管制條例第7條第4項之「寄藏」與「持有」
    ，均係將物置於自己實力支配之下，僅寄藏必先有他人之持
    有行為，而後始為之受寄代藏而已，至其藏放時間之長短及
    有無其他目的，並不影響該已成立之罪責（最高法院92年度
    臺上字第3709號判決意旨參照），則寄藏罪必以受他人之託
    始能成立。茲對被告己○○、乙○○、甲○○等人論罪說明
    如下：
  (一)核被告己○○、甲○○所為，均犯槍砲彈藥刀械管制條例第
    7條第4項之未經許可持有手槍罪，及同條例第12條第4項之
    未經許可持有子彈罪。被告乙○○所為，係犯刑法第30條第
    1項、槍砲彈藥刀械管制條例第7條第4項、第12條第4項之幫
    助未經許可持有手槍、子彈罪。
  (二)第一審檢察官認被告己○○、乙○○、甲○○3人係犯共同
    寄藏手槍、子彈罪云云，惟其3人並未受共同被告即該槍、
    彈所有人張志郎之委託保管，且被告乙○○僅對被告己○○
    、甲○○持有手槍、子彈犯行提供助力，並未建立自己與槍
    彈之支配持有關係，已見前述，尚無從遽對被告己○○、甲○○論以寄藏手槍、子彈罪，亦無從對被告乙○○論以共同
    寄藏手槍、子彈罪，起訴意旨容有誤會，因被告己○○、甲○○「持有」手槍、子彈之低度行為，為起訴之「寄藏」手
    槍、子彈高度行為效力所及，而被告乙○○係未經許可持有
    手槍、子彈犯行之幫助犯，亦為起訴效力所及，且本院於言
    詞辯論時已詳加告知被告等此部分罪名，確保被告等之訴訟
    防禦權，自得逕行加以審究。至「持有」、「寄藏」2者罪
    名均分別同為槍砲彈藥刀械管制條例第7條第4項、第12條第
    4項所規範，且「持有」為「寄藏」之低度階段行為，故起
    訴法條尚無變更之必要；另被告乙○○係未經許可持有手槍
    、子彈犯行之幫助犯，檢察官此部分起訴罪名，尚有未洽，
    惟其侵害社會之基本事實同一，本院自得變更起訴法條，併
    予審理之，附予敘明。
  (三)按非法持有、寄藏、出借槍砲彈藥刀械等違禁物，所侵害者
    為社會法益，如所持有、寄藏或出借客體之種類相同（如同
    為子彈者），縱令同種類之客體有數個（如數顆子彈），仍
    為單純一罪，不發生想像競合犯之問題；若同時持有、寄藏
    或出借二不相同種類之客體（如同時持有手槍及子彈），則
    為一行為觸犯數罪名之想像上競合犯（最高法院82年度臺上
    字第5303號判決要旨參照），則被告己○○、甲○○未經許
    可持有之手槍、子彈固均有數個，均分別為單純一罪。又被
    告己○○、甲○○2人以一持有行為均分別犯槍砲彈藥刀械
    管制條例第7條第4項之未經許可持有手槍罪，及同條例第12
    條第4項之未經許可持有子彈罪，均為想像競合犯，應依刑
    法第55條之規定，均從一較重之槍砲彈藥刀械管制條例第7
    條第4項之未經許可持有手槍罪處斷；被告乙○○為從犯，
    應論以未經許可持有手槍罪之幫助犯處斷。
  (四)被告己○○、甲○○2人間，就其等決意藏放手槍、子彈，
    迄取出手槍、子彈時止，對前揭手槍、子彈之支配持有關係
    ，互有犯意聯絡及行為分擔，均為共同正犯。
  (五)被告己○○、乙○○均有如犯罪事實欄所示之科刑及執行紀
    錄，此有臺灣彰化地方法院檢察署刑案資料查註紀錄表及臺
    灣高等法院被告前案紀錄表各1件在卷可稽，其2人於受有期
    徒刑執行完畢後，均5年以內故意再犯本件有期徒刑以上之
    罪，為累犯，均應依刑法第47條第1項規定，加重其刑。
  (六)被告乙○○係幫助犯，其犯罪情節較正犯為輕，應依刑法第
    30條第2項規定，減輕其刑，並先加後減之。
  (七)刑事審判旨在實現刑罰權之分配的正義，故法院對有罪被告
    之科刑，應符合罪刑相當之原則，使輕重得宜，罰當其罪，
    以契合社會之法律感情，此所以刑法第57條明定科刑時應審
    酌一切情狀，尤應注意該條所列十款事項以為科刑輕重之標
    準，並於同法第59條賦予法院（法官）以裁量權，如認「犯
    罪之情狀可憫恕者，得酌量減輕其刑」（最高法院86年度台
    上字第5313號判決意旨參照）。本件被告甲○○、己○○、
    乙○○所犯，係肇因於被告甲○○之男友張志郎突然離去而
    留下上開槍、彈，雖其等未依法向警方報案，惟其動機均非
    為擁槍自重，且張志郎表明取回後立即交還，被告甲○○、
    己○○持有上開槍、彈之時間均不長，而被告乙○○因參與
    攔阻張志郎開槍之過程始得悉來龍去脈，其動機僅協助友人
    己○○，與一般黑道份子藉由槍枝火力壯大聲勢之情形不同
    ，倘予以宣告法定最低度刑期仍嫌過重，難謂符合罪刑相當
    性及比例原則，客觀上足以引起一般之同情，被告甲○○、
    己○○、乙○○3人之犯罪情狀均有可憫之處，爰依刑法第
    59條規定，均酌量減輕其刑，並先加後減之。
二、原審因依槍砲彈藥刀械管制條例第7條第4項、第12條第4項
    ，刑法第11條前段、第28條、第55條、第47條第1項、第42
    條第3項、第38條第1項第1款、第59條、刑法施行法第1條之
    1第1項、第2項前段等規定，分別審酌被告己○○、甲○○
    之素行、犯罪方式、手段及犯後均否認犯罪之態度等一切情
    狀，量處被告己○○有期徒刑2年10月，量處被告甲○○有
    期徒刑2年7月，並均諭知併科罰金新臺幣5萬元，罰金如易
    服勞役，均以新臺幣1仟元折算1日，復以扣案如附表一編號
    1、2所示手槍共2支、編號3、4所示送鑑用餘之子彈各為1顆
    、4顆均為違禁物而宣告沒收，認事用法均無不合，量刑亦
    屬妥適。被告己○○、甲○○仍執前詞否認犯罪而提起上訴
    ，均無理由，應予駁回。
三、原審對被告乙○○論罪，固非無據，惟有下列違誤之處：
  (一)被告乙○○所為，係犯幫助未經許可持有手槍、子彈罪，檢
    察官認其係犯寄藏手槍、子彈罪，兩者起訴罪名不同，因所
    侵害社會之基本事實同一，應變更起訴法條併予審理之，原
    審卻未為諭知，自有未合。
  (二)按刑法上之幫助犯，係對於犯罪與正犯有共同之認識，而以
    幫助之意思，對於正犯資以助力，而未參與實施犯罪之行為
    者而言（最高法院75年度臺上字第1509號、88年度臺上字第
    1270號判決意旨參照），可知幫助犯係從犯，從屬正犯而成
    立，並非實施正犯，當無「幫助共同」可言（司法院70廳刑
    一字第1104號函亦同此見解）。原審遽予對被告乙○○論以
    幫助共同持有手槍罪，自有未洽。
  (三)再按幫助犯係指就他人之犯罪加以助力，使其易於實行之積
    極或消極行為而言。其犯罪態樣與實行犯罪之正犯有異，所
    處罰者乃其提供助力之行為本身，而非正犯實行犯罪之行為
    。因此幫助犯不適用責任共同之原則，對正犯所有供犯罪所
    用或因犯罪所得之物，無從併為沒收之諭知（最高法院97年
    台上字第6899號判決意旨參照）。本件被告乙○○所為，係
    未經許可持有手槍、子彈之幫助犯，自不適用責任共同之原
    則，對被告己○○、甲○○正犯2人所持有之違禁物，尚無
    從併為沒收之諭知，原審卻仍就扣案如附表一編號1、2所示
    手槍2支、編號3、4所示送鑑用餘之子彈各1顆1、4 顆併為
    宣告沒收，亦有未合。
四、被告乙○○仍執前詞否認犯罪而提起上訴，固無理由，惟原
    審判決既有上開可議之處，自應由本院將原審判決關於被告
    乙○○部分予以撤銷改判。爰審酌被告乙○○素行不佳，暨
    其犯罪之動機、方式、手段及犯後態度不佳等一切情狀，量
    處如主文第2項所示之刑，並諭知併科罰金及罰金如易服勞
    役之折算標準。
五、至第一審檢察官到庭實施公訴時追加論告：被告甲○○、己○○、乙○○3 人之藏槍行為同時觸犯刑法第165條湮滅刑
    事證據罪嫌一節，查刑法第165條係規定「偽造、變造、湮
    滅或隱匿關係『他人』刑事被告案件之證據，或使用偽造、
    變造之證據者，處二年以下有期徒刑、拘役或五百元以下罰
    金」，而本件扣案之槍、彈既為被告甲○○、己○○、乙○○自己犯罪之證據，被告甲○○、己○○固有藏匿之行為，
    被告乙○○雖有施以助力，仍不構成藏匿他人刑事證據罪，
    因檢察官認為此部分若成立犯罪，與被告甲○○、己○○、
    乙○○3人所犯上開各罪有想像競合之裁判上一罪關係，自
    不另為無罪之諭知，附此敘明。
據上論斷，應依刑事訴訟法第368條、第369條第1項前段、第364
條、第299條第1項前段、第300條，槍砲彈藥刀械管制條例第7條
第4項、第12條第4項，刑法第11條前段、第30 條第1項、第2項
第47條第1項、第59條、第42條第3項，刑法施行法第1條之1第1
項、第2項前段，判決如主文。
本案經檢察官丁○○到庭執行職務。
中    華    民    國    98    年    3     月    26    日
            刑事第七庭    審判長法  官  林  榮  龍
                                法  官  張  惠  立
                                法  官  鄭  永  玉
以上正本證明與原本無異。
如不服本判決應於收受送達後十日內向本院提出上訴書狀，其未
敘述上訴理由者，並得於提起上訴後十日內向本院補提理由書狀
（均須按他造當事人之人數附繕本）「切勿逕送上級法院」。
                                書記官    瑞  芳
中    華    民    國    98    年    3     月    26    日
附錄本案論罪科刑法條：
槍砲彈藥刀械管制條例第7條
未經許可，製造、販賣或運輸火砲、肩射武器、機關槍、衝鋒槍
、卡柄槍、自動步槍、普通步槍、馬槍、手槍或各類砲彈、炸彈
、爆裂物者，處死刑、無期徒刑或7 年以上有期徒刑；處徒刑者
，併科新臺幣3千萬元以下罰金。
未經許可，轉讓、出租或出借前項所列槍砲、彈藥者，處無期徒
刑或5年以上有期徒刑，併科新台幣 1 千萬元以下罰金。
意圖供自己或他人犯罪之用，而犯前二項之罪者，處死刑或無期
徒刑；處徒刑者，併科新臺幣 5 千萬元以下罰金。
未經許可，持有、寄藏或意圖販賣而陳列第1項所列槍砲、彈藥
者，處5年以上有期徒刑，併科新台幣1千萬元以下罰金。
第1項至第3項之未遂犯罰之。
槍砲彈藥刀械管制條例第12條
未經許可，製造、販賣或運輸子彈者，處1年以上7年以下有期徒
刑，併科新臺幣500萬元以下罰金。
未經許可，轉讓、出租或出借子彈者，處6月以上5年以下有期徒
刑，併科新台幣300萬元以下罰金。
意圖供自己或他人犯罪之用，而犯前二項之罪者，處3年以上10
年以下有期徒刑，併科新臺幣 700 萬元以下罰金。
未經許可，持有、寄藏或意圖販賣而陳列子彈者，處5年以下有
期徒刑，併科新臺幣300萬元以下罰金。
第1項至第3項之未遂犯罰之。
附 表 一
┌──┬─────────┬──────────────┬───────────────────┐
│編號│扣案槍彈          │        鑑定情形            │備          註                        │
├──┼─────────┼──────────────┼───────────────────┤
│ 1  │以色列制式90半自動│認係口徑9MM制式自動手槍，為 │左列編號1至4所示違禁物，係共同被告張志│
│    │手槍壹支（槍枝管制│以色列JERICHO廠941FBL型，槍 │郎未經主管機關許可，於89年初至89年8 月│
│    │編號0000000000號）│號遭磨滅，經以電解腐蝕法重  │22日間之某日，在雲林縣林內鄉，以新台幣│
│    │                  │現結果，研判槍號為00000000，│35萬元之價格，向年籍姓名不詳之人，購得│
│    │                  │槍管內具6條右旋來復線，觸發 │以色列JERICHO廠941FBL型（槍枝管制編號 │
│    │                  │功能正常，可供擊發同口徑制式│0000000000號）制式90半自動手槍1支、美 │
│    │                  │子彈使用，認具殺傷力。      │國BERETTA廠21A型（槍枝管制編號        │
├──┼─────────┼──────────────┤0000000000號）制式點22半自動手槍1支、 │
│ 2  │美製貝瑞塔制式點22│認係口徑0.22吋制式半自動手槍│9mm制式子彈12顆（起訴書誤載為11顆）及 │
│    │半自動手槍壹支（槍│，為美國BERETTA 21A型，槍號 │點22制式子彈7顆，而持有上開制式手槍子 │
│    │枝管制編號        │遭磨滅，經以電解腐蝕法重現結│彈。並於89年8月22日入所接受觀察勒戒之 │
│    │0000000000號）    │果，無法重現，槍管內具6條右 │前，將上述槍彈藏放於雲林縣林內鄉之某產│
│    │                  │旋來復線，擊發功能正常，可供│業道路旁，張志郎89年9月16日出所後，90 │
│    │                  │擊發同口徑制式子彈使用，認具│年2月12日又入所接受強制戒治至96年9月1 │
│    │                  │殺傷力。                    │日始出監，出監後又前往上揭藏槍處取出槍│
├──┼─────────┼──────────────┤彈，繼續持有之；復於本案發生時先後擊發│
│ 3  │口徑9MM之制式子彈 │認係口徑9MM制式子彈，採樣1顆│其中口徑9MM之制式子彈10顆。           │
│    │2 顆              │試射，可擊發，認具殺傷力（驗│                                      │
│    │                  │餘1顆9MM之制式子彈）。      │                                      │
├──┼─────────┼──────────────┤                                      │
│ 4  │點22制式子彈7顆   │認均係口徑0.22吋制式子彈，採│                                      │
│    │                  │樣3顆試射，可擊發，認具殺傷 │                                      │
│    │                  │力（驗餘4顆點22制式子彈）。 │                                      │
└──┴─────────┴──────────────┴───────────────────┘
附 表 二
┌──────────────┬──────┬───┬─────────────────────────┐
│ 通話者                     │始話日期時間│通話秒│基地台位置                                        │
├──────────────┼──────┼───┼─────────────────────────┤
│0000000000←受話←000000000 │0000-00-00  │  434 │甲○○基地台：彰化縣彰化市○○段494地號           │
│甲○○            公用電話  │    23:25:21│      │公用電話位置：彰化市○○路1號（火車站前）         │
├──────────────┼──────┼───┼─────────────────────────┤
│0000000000←受話←000000000 │0000-00-00  │      │甲○○基地台：彰化縣彰化市桃源裡7鄰公園路二段86號 │
│甲○○            公用電話  │    23:34:14│均無人│公用電話位置：彰化市○○路1號（火車站前）         │
│0000000000←受話←000000000 │0000-00-00  │接聽，│甲○○基地台：彰化縣彰化市○○路15巷1號6樓頂      │
│甲○○            公用電話  │    23:35:47│轉入語│公用電話位置：彰化市○○路1號（火車站前）         │
│0000000000←受話←000000000 │0000-00-00  │音信箱│甲○○基地台：彰化縣彰化市○○路15巷1號6樓頂      │
│甲○○            公用電話  │    23:36:31│      │公用電話位置：彰化市○○路1號（火車站前）         │
│0000000000←受話←000000000 │0000-00-00  │      │甲○○基地台：彰化縣彰化市桃源裡7鄰公園路二段86號 │
│甲○○            公用電話  │    23:37:07│      │公用電話位置：彰化市○○路1號（火車站前）         │
└──────────────┴──────┴───┴─────────────────────────┘


司法院資訊處製作；財團法人民間司法改革基金會備份。
